臺灣高雄地方法院刑事判決　　　　　　110年度審訴字第525號
公　訴　人　臺灣高雄地方檢察署檢察官
被　　　告　呂永發




上列被告因違反毒品危害防制條例案件，經檢察官提起公訴（10
9 年度毒偵字第3315號），因被告於準備程序進行中就被訴事實
為有罪之陳述，經本院裁定改依簡式審判程序審理，判決如下：
    主  文
呂永發持有第二級毒品純質淨重二十公克以上，處有期徒刑柒月
。扣案之甲基安非他命玖包（含包裝袋玖個，驗後淨重共計肆拾
伍點貳玖陸公克），沒收銷燬；扣案之玻璃球貳顆及吸食器壹組
均沒收。
    事  實
一、呂永發明知甲基安非他命係毒品危害防制條例第2 條第2 項
    2 款所列之第二級毒品，不得持有、施用，竟基於供己施用
    而持有第二級毒品甲基安非他命純質淨重20公克以上之犯意
    ，於民國109 年10月底某日時，開車載其友人游祥志（所涉
    毒品危害防制條例相關犯行經檢察官另行起訴）前往高雄市
    ○○區○○街00號金銀島汽車旅館101 號房，委由游祥志出
    面向潘榮華購買純質淨重20公克以上之甲基安非他命，呂永
    發則自游祥志轉交前開所購得毒品予其後即非法持有之，並
    於109 年11月9 日23時許，在高雄市○○區○○○路000 號
    4 樓租屋處內，以自上開購得之甲基安非他命中取出部分置
    入玻璃球及吸食器內燒烤後吸食煙霧之方式，施用甲基安非
    他命1 次。嗣經警方於109 年11月10日12時許，持本院所核
    發之搜索票至上址租屋處執行搜索，扣得呂永發所有前揭購
    入施用後所剩之甲基安非他命9 包（驗前總純質淨重共計33
    .539公克，驗前淨重共計45.645公克，驗後淨重共計45.296
    公克）及其所有供本案施用毒品所用之玻璃球2 顆與吸食器
    1 組，警方復徵得呂永發同意採尿送驗，檢驗結果呈安非他
    命、甲基安非他命陽性反應，而查悉上情。
二、案經高雄市政府警察局苓雅分局報告臺灣高雄地方檢察署檢
    察官偵查起訴。
    理  由
一、本件被告呂永發所犯非死刑、無期徒刑、最輕本刑為3 年以
    上有期徒刑之罪或高等法院管轄第一審案件，其於準備程序
    進行中，就被訴事實為有罪之陳述，經告知簡式審判程序之
    旨，並聽取當事人之意見後，本院認宜進行簡式審判程序，
    爰依刑事訴訟法第273 條之1 第1 項規定，裁定進行簡式審
    判程序。又因改行簡式審判程序之故，依刑事訴訟法第159
    條第2 項之規定，本件不受同法第159 條第1 項傳聞法則之
    限制，合先敘明。
二、被告前因施用毒品案件，經法院裁定送觀察、勒戒後，認無
    繼續施用毒品傾向，於108 年2 月1 日執行完畢釋放出所等
    情，有臺灣高等法院被告前案紀錄表在卷可查，是被告於觀
    察勒戒執行完畢釋放後，3 年內再犯本案施用第二級毒品犯
    行，檢察官依毒品危害防制條例第23條第2 項規定予以追訴
    ，應屬適法。
三、上開犯罪事實，業據被告於警詢、偵查及本院審理時均坦承
    不諱（見偵卷第9 至14、103 至104 、205 至207 頁，本院
    卷第70、83頁），且經證人即另案被告游祥志於警詢中陳述
    明確（見偵卷第15至25頁），復有高雄市政府警察局苓雅分
    局搜索扣押筆錄、扣押物品目錄表、現場照片、正修科技大
    學超微量研究科技中心尿液檢驗報告（檢體編號：F-000000
    號）、高雄市立凱旋醫院110 年6 月16日高市凱醫驗字第00
    000 號濫用藥物成品檢驗鑑定書、高雄市政府警察局苓雅分
    局偵辦毒品案件嫌疑人尿液採證代碼對照表（尿液代碼：F-
    000000號）等件在卷可稽（見偵卷第47至53、65至83、133
    、217 至221 頁，本院卷第35頁），並有第二級毒品甲基安
    非他命9 包、玻璃球2 顆與吸食器1 組扣案可佐，足認被告
    前揭任意性自白，與事實相符，堪予採信。本案事證明確，
    被告上開犯行，洵堪認定，應依法論科。
四、按98年5 月20日修正之毒品危害防制條例既將同屬持有毒品
    行為之處罰，依數量多寡而分別以觀，顯見立法者乃係有意
    以持有毒品數量作為評價持有毒品行為不法內涵重輕之標準
    ，並據此修正持有毒品罪之法定刑，俾使有所區隔。因此，
    應可推知當行為人持有毒品數量達法定標準以上者，由於此
    舉相較於僅持有少量毒品之不法內涵較重，法定刑亦隨之顯
    著提升，縱令行為人係為供個人施用而購入，由於該等行為
    不法內涵非原本施用毒品行為所得涵蓋，自不得拘泥於以往
    施用行為吸收持有行為之見解，應本諸行為不法內涵之重輕
    作為判斷標準，而認持有法定數量以上毒品之行為，屬重行
    為而得吸收施用毒品之輕行為，方屬允當。故核被告所為，
    係犯毒品危害防制條例第11條第4 項之持有第二級毒品純質
    淨重20公克以上罪；被告持有第二級毒品後進而施用之低度
    行為，應為其上開持有第二級毒品純質淨重20公克以上之高
    度行為所吸收，不另論罪。
五、爰以行為人之責任為基礎，審酌被告明知毒品有害於人體，
    猶無視於國家對於杜絕毒品犯罪之禁令而為本案犯行，所為
    實不足取；惟念其犯後始終坦承犯行，態度尚可，兼衡其於
    警詢自陳之教育程度與家庭經濟狀況（詳見偵卷第9 頁）、
    素行（詳見卷附臺灣高等法院被告前案紀錄表）、所持有毒
    品數量等一切情狀，量處如主文所示之刑。
六、沒收：
  ㈠扣案之甲基安非他命9 包（驗前總純質淨重共計33.539公克
    ，驗前淨重共計45.645公克，驗後淨重共計45.296公克），
    ，不論屬於犯人與否，均應依毒品危害防制條例第18條第1
    項前段規定，沒收銷燬；又包裝上開毒品之包裝袋，乃用以
    盛裝扣案毒品，衡情該包裝袋與其內毒品難以析離，且無析
    離之實益與必要，應視同毒品，併依同一規定沒收銷燬；至
    於鑑驗消耗部分，既已滅失，毋庸宣告沒收銷燬。
  ㈡另扣案之玻璃球2 顆及吸食器1 組，均係被告所有供其為本
    案施用毒品犯行之用一節，業據被告陳明在卷（見偵卷第20
    5 頁，本院卷第43頁），爰均依刑法第38條第2 項前段規定
    宣告沒收。
  ㈢至其餘扣案如附表所示之物，依卷內既有事證，均難認與被
    告本案施用毒品犯行間具有何等直接關聯性，皆無諭知沒收
    之必要，併此敘明。
據上論斷，應依刑事訴訟法第273 條之1 第1 項、第299 條第1
項前段，判決如主文。
本案經檢察官王建中提起公訴，檢察官范文欽到庭執行職務。
中    華    民    國   110    年    11    月    17    日
                  刑事第五庭  法  官  林明慧
以上正本證明與原本無異。
如不服本判決應於收受送達後20日內向本院提出上訴書狀，並應
敘述具體理由；如未敘述上訴理由者，應於上訴期間屆滿後20日
內向本院補提理由書（均須按他造當事人之人數附繕本）「切勿
逕送上級法院」。
因疫情而遲誤不變期間，得向法院聲請回復原狀。
中    華    民    國   110    年    11    月    17    日
                              書記官  鄭永媚
附錄本判決論罪科刑法條：
毒品危害防制條例第11條第4項
持有第二級毒品純質淨重二十公克以上者，處6 月以上5 年以下
有期徒刑，得併科新臺幣70萬元以下罰金
附表：
┌──┬────────────┐
│編號│  物  品  名  稱        │
├──┼────────────┤
│ 1  │夾鏈袋1 包              │
├──┼────────────┤
│ 2  │磅秤2 台                │
├──┼────────────┤
│ 3  │手機2 支                │
├──┼────────────┤
│ 4  │毒品咖啡包2 包          │
├──┼────────────┤
│ 5  │現金新臺幣9,000元       │
└──┴────────────┘